臺北高等行政法院判決
　　　　　　　　　　　　　　　　　　 96年度訴字第00384號
　　　　　　　　　　　　　　　.
原　　　告　甲○○
被　　　告　臺灣高等法院檢察署
代　表　人　顏大和（檢察長）
訴訟代理人　丙○○
　　　　　　丁○○
　　　　　　乙○○
上列當事人間因停職事件，原告不服公務人員保障暨培訓委員會
中華民國95年12月12日95公審決字第421 號復審決定，提起行政
訴訟，本院判決如下：
　　主  文
原告之訴駁回。
訴訟費用由原告負擔。
　　事  實
一、事實概要：原告原係臺灣苗栗地方法院檢察署（下稱苗栗地
    檢署）委任副法警長，經行政院法務部（下稱法務部）以其
    與苗栗地檢署檢察官戴瑞麒、廖啟村及法警曾德淵等4 人涉
    足不正當場所，且違失情節重大，以95年7 月5 日人字第09
    51302972號函將渠等違失情事送請監察院審查，並依公務員
    懲戒法（下稱懲戒法）第4 條第2 項規定先行停止該4 員之
    職務，復以同日法人字第09513029722 號函就其中委任職人
    員（即原告與曾德淵）部分交被告依權責以95年7 月5 日檢
    人字第0950500966號令（下稱原處分）發布停職。原告不服
    ，提起復審遭決定駁回，遂提起行政訴訟。
二、兩造聲明：
　(一)原告聲明：
    1.復審決定及原處分均撤銷。
    2.訴訟費用由被告負擔。
　(二)被告聲明：
    1.原告之訴駁回。
    2.訴訟費用由原告負擔。
三、兩造之爭點：1.原處分所依據之原告失職行為是否包括與不
                  當人士飲宴部分？
                2.原處分是否違反比例原則及平等原則，而有
                  裁量濫用之違法？
　(一)原告主張之理由：
    1.被告實係認定原告除涉及不正當場所外，尚有與不當人士
      來往飲宴，認為情節重大而作成原處分，事後改稱並未審
      酌與不當人士飲宴部分，顯係認原告並無此部分事實，益
      徵原處分所認定之事實有誤。復審機關僅憑被告之口頭說
      明，未調閱苗栗地檢署95年度他字第180 號卷證或通知相
      關涉案者到會說明，逕為決定，認定事實亦有違誤。又所
      稱「不當人士黃國鴻」，原告係於事後經告知，始知其為
      苗栗地檢署盜採砂石專組承辦檢察官廖啟村偵辦盜採砂石
      案件之線民，又基於偵辦案件之必要，承辦檢察官為取得
      線報，業已層報檢察長、主任檢察官，經准予與黃國鴻接
      觸。另查黃國鴻遭苗栗縣地檢署偵辦之案件，係源於民事
      糾紛，亦獲得勝訴判決，並已簽結。是被告認訴外人黃國
      鴻為涉案之不當人士，顯非事實。
    2.被告及復審機關就所謂「情節重大，有先行停止職務之必
      要者」之比例原則及不確定法律概念所為認定理由確有不
      當：
      (1)按懲戒法第4 條第2 項規定之成立，須主管長官就具體
        案件，認為斟酌被付懲戒人違失行為之動機、目的、手
        段及對公務秩序所生之損害或影響已甚重大，且為免被
        付懲戒人湮滅、偽造、變造違法或失職之證據，或勾結
        證人，及利用職權，掩飾其違法失職之情事之必要，始
        得依前開規定依職權作成停職處分，最高行政法院92年
        判字第63號判決意旨可資參照。又主管機關於解釋前開
        「情節重大」之不確定法律概念時，應參酌懲戒法第10
        條所規定各項情狀而為認定。
      (2)本件係原告與同事聚餐所延伸之活動，並非受砂石業者
        、黑道或其他訴訟當事人邀宴或招待而前往，事發後原
        告亦主動請求苗栗地檢署分案調查，經苗栗地檢署調查
        完畢後，函覆原告：「查無本署檢察官廖啟村、戴瑞麒
        2 人有受砂石業者不法招待，或收受不法賄賂或不法利
        益之事證。」有苗栗地檢署95年7 月13日苗檢堂地95他
        字第00180 號函可稽，本件即無先行停止職務之必要。
        又被告檢審會召開審查時，上開卷宗未及檢送參酌，致
        檢審委員無法審酌，始認依往例應先予停職，靜候相關
        機關調查，然本件既經苗栗地檢署調查確定且無先行停
        職之必要，原處分即有違懲戒法第4 條之立法目的及比
        例原則。
      (3)被告就所謂「情節重大」之解釋及認定，未考量本件僅
        係同事間聚餐後之延續，並無不法動機及行為，雖有損
        官箴及檢察機關形象，然未涉及刑事不法行為，顯屬輕
        微，且原告於事發後亦第一時間承認錯誤，被告未就懲
        戒法第10條所規定各項情狀審酌而為認定，顯有違法不
        當。
    3.本件停職處分為檢察機關之首例，除檢察官有因喝花酒並
      有其他重大原因遭停職處分外，並無因單純因喝花酒而遭
      受停職處分，原告所涉為單純涉足不正當場所，且始終未
      曾否認有涉足不正當場所，於任職期間未有任何怠忽職守
      ，歷年來未曾有任何警告、申誡等劣績，遽被告率爾將原
      告停職，顯違平等原則。
    4.縱認本件屬被告依法可得裁量之範圍，而非不確定法律概
      念之認定，惟原處分違背懲戒法第4 條之立法目的、比例
      原則及平等原則，自有裁量濫用之情。
    5.原告於95年3 月16日下午5 時苗栗地檢署陳德芳主任檢察
      官首次約談時，第一時間坦承有去「東方佳人」酒店飲酒
      ，並願意接受處分。被告所稱「上午10點，施檢察長及蔡
      主任檢察官初步查證：『副法警長甲○○僅稱開車送戴瑞
      麒檢察官前往，未據實坦承亦前往』」部分，與實際狀況
      有所出入，此有報告書為證。
　(二)被告主張之理由：
    1.查原告於95年3 月9 日晚上與苗栗地檢署檢察官戴瑞麒、
      廖啟村、法警曾德淵等前往苗栗市有女性陪侍之「東方佳
      人」酒店飲酒，席間有該署偵辦砂石案件之檢舉人黃國鴻
      在場，確屬事實，亦為原告所承認。惟被告於認定原告違
      失情節時，未將原告與不當人士飲宴或有受不法招待、賄
      賂之部分加以審酌，此於被告以95年4 月4 日檢人字第09
      50500572號函建請法務部將原告等人移付懲戒文中未提及
      可知。復審決定亦載明該會於審理廖啟村復審案件時，業
      經苗栗地檢署主任檢察官蔡興華到會陳明簽結相關案情，
      及法務部代表陳明認定之停職事實不包括與線民、砂石業
      者不當接觸部分。又所稱「不當人士」，係因訴外人黃國
      鴻為檢察官廖啟村所偵辦砂石案件之檢舉人，苗栗地檢署
      檢察長曾指示檢察官廖啟村（主辦取締盜採砂石案業務）
      得在主任檢察官陳德芳在場且公開場合前提下，與線民黃
      國鴻接觸，廖啟村檢察官違反檢察長之指示，遂以不當人
      士稱之。故被告作成停職處分所認定之事實，係原告於95
      年3 月9 日晚上前往有女陪侍之「東方佳人」酒店飲酒作
      樂，且有侍女脫衣陪酒情事，忝辱官箴，嚴重破壞司法風
      紀，違失情節重大。
    2.苗栗地檢署於95年3 月16日上午接獲該署檢察官等人曾於
      3 月初在有女陪侍之「東方佳人」酒店飲酒作樂訊息後，
      初步查證疑有原告等人，即於上午10時由檢察長及主任檢
      察官約談渠等，並向「東方佳人」酒店調取門口監視錄影
      光碟，查證後，「‧‧‧副法警長甲○○稱有開車送檢察
      官戴瑞麒前往‧‧‧嗣檢察長於下午找該4 人懇談，檢察
      官廖啟村等人始承認，並分別書立報告書。」有苗栗地檢
      署初步調查報告書之調查經過可稽，原告於事發後第1 次
      約談僅稱開車送檢察官戴瑞麒前往，並未據實坦承亦前往
      。又原告前往有女陪侍之酒店飲酒作樂，過程中原告知悉
      有侍女脫衣陪酒，惟未見其有表示不妥或即行離去之意，
      有原告於95年3 月16日之訪談筆錄可證。原告擔任法警職
      務多年，應知公務員應謹慎勤勉、廉潔自持，公務員服務
      法第5 條亦明定「公務員應誠實清廉，謹慎勤勉，不得有
      驕恣貪惰，奢侈放蕩，‧‧‧，足以損失名譽之行為。」
      是原告涉足有侍女脫衣陪酒之不正當場所，事證明確，顯
      違上開規定，縱其所辯僅係因同事間聚餐活動後之延續行
      為，並無其他任何不法之動機，仍已違上開規定。原告為
      苗栗地檢署之副法警長，除係職司法治之人，更身為主管
      人員，本應更嚴守紀律，為屬員之表率，涉足有侍女脫衣
      陪酒之酒店飲酒作樂，已忝辱官箴，嚴重破壞司法風紀及
      斲傷檢察機關形象，違失情形重大，至臻明確，原告不思
      其違失行為所造成之負面影響，復以其他不同違失情節之
      案例援引，實有推諉卸責之情。
　　理  由
一、原告起訴後，被告代表人變更為顏大和，是新任代表人具狀
    聲明承受訴訟，核無不合，應予准許，合先敘明。
二、按「公務員有左列各款情事之一者，應受懲戒：一、違法。
    二、廢弛職務或其他失職行為。」「主管長官對於所屬公務
    員，依第19條之規定送請監察院審查或公務員懲戒委員會審
    議而認為情節重大者，亦得依職權先行停止其職務。」「各
    院、部、會長官，地方最高行政長官或其他相當之主管長官
    ，認為所屬公務員有第2 條所定情事者，應備文聲敘事由，
    連同證據送請監察院審查。但對於所屬9 職等或相當於9 職
    等以下之公務員，得逕送公務員懲戒委員會審議。」為懲戒
    法第2 條、第4 條第2 項、第19條第1 項所明定。
三、原告原係苗栗地檢署委任副法警長，於95年3 月9 日晚間與
    該地檢署檢察官戴瑞麒、廖啟村及法警曾德淵等人至苗栗縣
    苗栗市有女脫衣陪侍之「東方佳人」酒店飲酒作樂，苗栗地
    檢署於95年3 月16日上午獲知後，經查證屬實，以該署檢察
    官戴瑞麒、廖啟村、法警曾德淵及原告涉足不當場所，違失
    情節重大，陳報被告轉呈法務部。經法務部95年7 月5 日人
    字第0951302972號函將該4 人函請監察院審查，並依職權先
    行停止職務，除以同日法令字第09513029721 號令發布檢察
    官戴瑞麒、廖啟村之停職外，另以同日法人字第0951302972
    2 號函請被告就原告與法警曾德淵部分依權責發布停職事宜
    ，被告遂以原處分發布原告停職之事實，有原處分書、苗栗
    地檢署95年3 月22日苗檢堂人字第0950500060號獎懲建議函
    、原告95年3 月16日於苗栗地檢署訪談筆錄、被告95年4 月
    3 日檢人字第0950500572號函、法務部95年7 月5 日人字第
    0951302972號函、95年7 月5 日法人字第09513029722 號函
    、苗栗地檢署檢察官、法警涉足不正當場所初步調查報告書
    、原告95年3 月16日報告書及原處分書在復審卷可稽，且為
    兩造所不爭執，堪認為真實。
四、依懲戒法4 條第2 項規定，主管長官對於所屬公務員，依同
    法第19條規定送請監察院審查或公懲會審議而認為情節重大
    者，即得依職權裁量先行停止其職務。所謂「情節重大」，
    乃不確定之法律概念，應由被付懲戒公務員之主管長官就具
    體案件，斟酌被付懲戒人違失行為之動機、目的、手段以及
    對公務秩序所生之損害或影響予以綜合判斷認定。至所稱之
    主管長官依同法第19條規定，當指有權將公務員移付懲戒之
    各院、部、會長官，地方最高行政長官而言。是以，本件依
    懲戒法第4 條第2 項先予停職之法定權責機關應為法務部。
    惟法務部實施人事責任制度，依法務部實施人事責任制度要
    點第1 點規定：「法務部（以下簡稱本部）所屬各級機關首
    長之人事權責，依本要點劃分。但其他法令另有規定者，依
    其規定。」第2 點規定：「下列人員之任免遷調由本部決定
    ：(一)簡任、薦任官等及師級醫事人員。但本部法定一級主管
    人員及直屬機關簡任首長，應報請行政院核定或備查。(二)監
    獄、戒治所、技能訓練所、少年輔育院、少年矯正學校、福
    建連江看守所，福建金門少年觀護所委任及士（生）級醫事
    人員。」第3 點規定：「第2 點第2 款以外之委任及士（生
    ）級醫事人員, 其任免遷調，依下列之規定辦理：．．．(六)
    臺灣高等法院以下各級法院及其分院檢察署、看守所、少年
    觀護所，由臺灣高等法院檢察署檢察長決定．．．」停職屬
    職務任免事項，是有關原告之停職，應由被告依權責辦理發
    布。查法務部已認定原告涉足不正當場所，且違失情節重大
    ，以95年7 月5 日人字第0951302972號函將其違失情事送請
    監察院審查，並依懲戒法第4 條第2 項規定先行停止其職務
    在案，復以同日法人字第09513029722 號函就核定原告停職
    處分交由被告以同日檢人字第0950500966號令發布，經核並
    無不合。
五、原告雖主張被告認原告涉足不正當場所，並與不當人士來往
    飲宴，惟所稱「不當人士黃國鴻」係苗栗地檢署偵辦盜採砂
    石案件之線民，並非不當人士；本件停職處分為檢察機關之
    首例，除檢察官有因喝花酒並有其他重大原因遭停職處分外
    ，並無因單純因喝花酒而遭受停職處分，原告所涉為單純涉
    足不正當場所，事發後亦承認錯誤主動請求調查，當無停職
    之必要，被告率爾將原告停職，顯違平等原則及比例原則云
    云。惟查：
  (一)原處分所依據之事實，係因原告涉足不正當場所，於95年3
    月9 日晚間與苗栗地檢署檢察官戴瑞麒、廖啟村及法警曾德
    淵等人至苗栗縣苗栗市有女脫衣陪侍之「東方佳人」酒店飲
    酒作樂，並不及於「與不當人士來往飲宴」部分，除經被告
    敘明在卷外，復有原處分書所載：「．．．蔡員因與檢察官
    戴瑞麒、廖啟村、法警曾德淵等涉足不正當場所且違失情節
    重大，業由法務部依公務員懲戒法第2 條、第8 條、第19條
    之規定送請監察院審查，並依該法第4 條第2 項規定先行停
    止職務．．．」法務部以95年7 月5 日人字第0951302972號
    送監察院審查函所載：「．．．檢察官戴瑞麒、廖啟村、副
    法警長甲○○及法警曾德淵等4 員涉足不正當場所之違失事
    實及相關資料各1 份，敬請審查．．．」等語可為佐證。原
    告指稱原處分依據之事實尚有與不當人士來往飲宴，顯有誤
    會。
  (二)按公務員服務法第5 條規定：「公務員應誠實清廉，謹慎勤
    勉，不得有驕恣貪惰，奢侈放蕩，及冶遊賭博，吸食菸毒等
    ，足以損失名譽之行為。」係有關公務員優良品德之義務。
    原告擔任職司追訴犯罪之檢察機關副法警長職務，當深知上
    開規定，尤以職司法治維護，且身為主管人員，尤應嚴守紀
    律、謹慎勤勉、廉潔自持，為屬員之表率。竟於前開時日涉
    足有女脫衣陪侍之不正當場所飲酒作樂，已忝辱官箴，嚴重
    破壞司法風紀及檢察機關之名譽與形象，難謂違失情節非重
    大。被告審酌原告上開違失行為之動機、目的、手段以及對
    公務秩序所生之損害及影響，認定違失情節重大，既未逾越
    法定裁量範圍，亦無與法律授權目的相違或出於不相關動機
    之裁量濫用，亦無消極不行使裁量權之裁量怠惰等情事，難
    謂不法，亦無違反比例原則可言。至於原告是否於事後承認
    錯誤，則屬事後態度問題，無關乎違失行為之本身，縱被告
    未予斟酌，亦不能謂其未據此作成不予停職之處分為違法。
  (三)行政法所稱之平等原則，並非指絕對、機械之形式上平等，
    而係指相同事物性質應為相同之處理，非有正當理由，不得
    為差別待遇而言，如事物性質不盡相同而為合理之各別處理
    ，自非法所不許（行政程序法第6 條及司法院釋字第596 號
    解釋意旨參照）。原告自稱本件停職處分為檢察機關之首例
    ，經查與原告一同涉足不正當場所「東方佳人」酒店之苗栗
    地檢署檢察官戴瑞麒、廖啟村及法警曾德淵等人均分別經法
    務部及被告予以停職，並無相同事物為不同處理之情形，被
    告將原告停職，並未違反平等原則。至於原告所舉他案檢察
    官之案例，皆屬個案，且依原告所言，其事物性質亦與本件
    不盡相同，自不能據以指訴原處分違反平等原則。
六、綜上所述，原告主張均無可採。從而原處分及復審決定均無
    違誤，原告徒執前詞訴請撤銷，為無理由，應予駁回。
七、兩造其餘陳述於判決結果不生影響，無庸一一論列，併予敘
    明。
據上論結，本件原告之訴為無理由，爰依行政訴訟法第98條第1
項前段，判決如主文。
中　　華　　民　　國　　96　　年　  12　　月　 13  　 日
                         第三庭審判長法  官　姜  素  娥
                                     法  官　曹  瑞  卿
                                     法  官　楊  莉  莉
上為正本係照原本作成。
如不服本判決，應於送達後20日內，向本院提出上訴狀並表明上
訴理由，如於本判決宣示後送達前提起上訴者，應於判決送達後
20日內補提上訴理由書（須按他造人數附繕本）。
中　　華　　民　　國　　96　　年　  12　　月　 13  　 日
                                     書記官  林　俞　文
